【裁判字號】    92,訴,1459
【裁判日期】    920722
【裁判案由】    偽造文書等
【裁判全文】
臺灣板橋地方法院刑事判決                        九十二年度訴字第一四五九號
    公  訴  人  臺灣板橋地方法院檢察署檢察官
    被      告  甲○○
右列被告因偽造文書等案件，經檢察官提起公訴（九十一年度偵字第一四七八三號）
，本院判決如左：
    主  文
甲○○連續行使偽造私文書，足以生損害於他人，處有期徒刑陸月，如易科罰金，以
佰元折算壹日。如附表編號１所示支票背面之偽造「晃益齒輪工業有限公司」印文
壹枚及如附表編號２、３、４、６所示支票背面之偽造「城邦精密工業股份有限公司
」印文計肆枚，均沒收。
    事  實
一、甲○○前曾犯違反票據法、賭博等案件（均不構成累犯），猶不知警惕，於民國
    （下同）八十九年四月間，向友人丙○○、乙○○調借現金之際，因劉、陳二人
    要求甲○○如提出非其個人所簽發支票，須經有資力之人在支票背面背書，願出
    借款項，甲○○為達其借款目的，竟基於行使偽造私文書之概括犯意，於同年月
    間，在臺北縣新莊地區，利用不知情之刻印人員，偽刻「晃益齒輪工業有限公司
    」及「城邦精密工業股份有限公司」之印章二枚，再持偽刻之「晃益齒輪工業有
    限公司」印章加蓋於如附表編號１所示支票背面，並持偽刻之「城邦精密工業股
    份有限公司」印章加蓋於如附表編號２、３、４、６所示支票背面，而偽造「晃
    益齒輪工業有限公司」印文一枚（附表編號１所示支票之背面雖顯示有「晃益齒
    輪工業有限公司」印文二枚，惟其中一枚已遭劃除而失其印文屬性）及偽造「城
    邦精密工業股份有限公司」印文四枚，同時偽造該等具有私文書性質之支票背面
    ，進而陸續持該等支票赴其所經營位於臺北縣新莊市○○○路三二號之聖帆企業
    有限公司及世華聯合商業銀行三重分行等地，向丙○○、乙○○調借現金，而連
    續行使偽造私文書，足以生損害於丙○○、乙○○、晃益齒輪工業有限公司、城
    邦精密工業股份有限公司。嗣因丙○○、乙○○提示上開支票遭退票，經屢屢催
    討，並向往來銀行及相關支票受款人、背書人查詢後，始悉上情。
二、案經丙○○、乙○○訴請臺灣板橋地方法院檢察署檢察官偵查起訴。
    理  由
一、右揭事實，業據被告甲○○於偵查中及本院審理時坦承不諱，核與告訴人丙○○
    、乙○○指訴之情節相符，並經證人即城邦精密齒輪有限公司負責人錢連盛於偵
    查中到庭結證無訛，且有上開支票正反面暨退票理由單影本五份附卷可稽，堪信
    被告自白確與事實相符，本案事證已臻明確，被告犯行洵堪認定。
二、核被告所為，係犯刑法第二百十六條、第二百十條之行使偽造私文書罪；其先後
    多次犯行，時間緊接，犯罪構成要件相同，所犯罪名又屬同一，顯係基於概括犯
    意反覆而為，為連續犯，應依刑法第五十六條規定論以一罪並加重其刑；又其利
    用不知情刻印人員偽刻印章，係間接正犯；至其偽造印章及印文所為，係偽造私
    文書之部分行為，而偽造私文書之低度行為，又為行使之高度行為所吸收，均不
    另論罪。爰審酌被告為調借現金，竟恣意偽造他人支票背書持以行使，非但使被
    害人無端蒙受損失及風險，亦對一般交易安全構成威脅，此外，復參酌其素行狀
    況、犯罪之動機、目的、手段、所生危害及犯罪後態度等一切情狀，量處如主文
    所示之刑，以示懲戒。末查被告行為後，刑法第四十一條業於九十年一月十日修
    正公布，並於同年月十二日生效，其中就得易科罰金之罪之範圍，由舊法所定之
    「犯最重本刑為三年以下有期徒刑以下之刑之罪，而受六月以下有期徒刑或拘役
    之宣告」者，擴張為新法所定之「犯最重本刑為五年以下有期徒刑以下之刑之罪
    ，而受六月以下有期徒刑或拘役之宣告」者，同時對於併合處罰之數罪，均有得
    易科罰金情形，而其應執行之刑逾六月者，仍得予易科罰金，亦定有明文，本件
    被告所犯之行使偽造私文書罪，既屬「最重本刑為五年以下有期徒刑以下之刑之
    罪」，且其宣告刑亦均屬「六月以下有期徒刑之宣告」者，而其應執行之刑則逾
    六月，經比較新舊法結果，以修正後之刑法第四十一條第一項、第二項規定較有
    利於被告，爰依該規定併為易科罰金之諭知，附此敘明。
三、如附表編號１所示支票背面之偽造「晃益齒輪工業有限公司」印文一枚及如附表
    編號２、３、４、６所示支票背面之偽造「城邦精密工業股份有限公司」印文計
    四枚，均係偽造之印文，已如上述，爰均依刑法第二百十九條規定宣告沒收；至
    如事實欄所載之偽造印章二枚，雖係被告所有供犯上開罪名所用之物，惟該等印
    章並未扣案，本院復查又無積極證據足以證明該等印章目前仍然存在，爰不予宣
    告沒收，附此敘明。
四、公訴意旨另以：被告自八十八年十月間某日起，明知自身經濟已陷於困難而無支
    付能力，竟仍基於意圖為自己不法所有之概括犯意，向告訴人丙○○、乙○○偽
    稱其急需現金周轉等語，而央求調借現金，且為取信予告訴人二人，並表示願交
    付如附表所示之支票，以供擔保及清償債務之用，旋自斯時起，連續持附表所示
    之支票，在聖帆公司及世華商業銀行三重分行等處，而向告訴人等調借現金，致
    使告訴人等陷於錯誤，陸續交付款項予甲○○，告訴人丙○○因而受有新臺幣（
    下同）一百零八萬零五百元之損失，告訴人乙○○則受有二百五十五萬八千零五
    十二元之損失，因認被告涉有刑法第三百三十九條第一項之詐欺取財罪嫌云云。
    訊據被告對於其當時經濟狀況不佳一節，固坦承不諱，惟堅決否認有何詐欺犯行
    ，辯稱：伊係因週轉不靈始向告訴人等借款，告訴人等當時均知悉伊經濟狀況不
    佳，並無詐欺情事等語。經查：被告自八十八年十月間起至八十九年五、六月間
    止，持續以附表所示之支票向告訴人等調借款項，其借款均有支付告訴人利息等
    情，業據告訴人丙○○於偵查中陳明在卷（參見偵查卷第七一頁），核與被告供
    述之情節相符（參見偵查卷第四一頁、第七一頁背面），被告當時既係長期持續
    向告訴人等調借現金，每次調借金額又高達十餘萬元至六十餘萬元不等，則告訴
    人等對於被告資力不佳一事，是否毫無認識與瞭解，實非無疑，且被告當時既有
    支付借款利息予告訴人等，其是否確有詐欺取財情事，尤非無疑，再附表編號１
    所示之支票存款帳戶迄八十九年六月三十日止，仍未列為拒絕往來戶，附表編號
    ２所示之支票存款帳戶係於八十九年五月十九日公告為拒絕往來戶，附表編號３
    所示之支票存款帳戶係於八十九年五月十九日公告為拒絕往來戶，附表編號４所
    示之支票存款帳戶係於八十九年六月十六日公告為拒絕往來戶，附表編號５所示
    之支票存款帳戶係於八十九年七月十四日公告為拒絕往來戶，附表編號６所示之
    支票存款帳戶係於八十九年七月七日公告為拒絕往來戶，附表編號７所示之支票
    存款帳戶係於八十九年七月十日公告為拒絕往來戶，附表編號８、９所示之支票
    存款帳戶係於八十九年八月二十五日公告為拒絕往來戶，附表編號10所示之支票
    存款帳戶係於八十九年八月二十五日公告為拒絕往來戶，附表編號11至15所示之
    支票存款帳戶係於八十九年一月二十八日公告為拒絕往來戶，附表編號16所示之
    支票存款帳戶係於九十年一月五日公告為拒絕往來戶等節，有如附表所示之各該
    支票付款銀行函文十一份在卷足憑，上開支票存款帳戶中，除附表編號11至15之
    帳戶外，既均於八十九年五月至九十年一月間始公告為拒絕往來戶，而附表編號
    11至15之支票存款帳戶雖早於八十九年一月二十八日即公告為拒絕往來戶，然附
    表編號11至15之支票票載發票日仍早於該公告日（編號11之支票票載發票日為八
    十八年十一月十日─起訴書誤載為八十九年十一月十日，編號12之支票票載發票
    日為八十八年十一月十七日─起訴書誤載為八十九年十一月十七日，編號13之支
    票票載發票日為八十八年十一月三十日─起訴書誤載為八十九年十一月三十日，
    編號14之支票票載發票日為八十八年十二月十日─起訴書誤載為八十九年十二月
    十日，編號15之支票票載發票日為八十八年十二月三十一日─起訴書誤載為八十
    九年十二月三十一日），足見被告持上開支票向告訴人等調借現金之際，該等支
    票存款帳戶均尚未公告為拒絕往來戶，此益徵被告是否確有向告訴人等詐借現金
    款項，容有產生合理懷疑之餘地，尚無從僅憑其嗣後無法清償該等借款之客觀事
    態，驟然推論其成立何等詐欺取財罪責，綜上所述，公訴人所指各端，既無一足
    資證明被告確有公訴意旨所指之此部分詐欺取財犯行，復查又無其他積極證據足
    資證明被告涉有此部分詐欺取財罪嫌，本應為無罪之諭知，惟公訴人認此部分與
    前揭起訴論罪部分具有牽連犯之裁判上一罪關係，爰不另為無罪之諭知，併此敘
    明。
據上論斷，應依刑事訴訟法第二百九十九條第一項前段，刑法第二百十六條、第二百
十條、第二條第一項、第四十一條第一項前段，罰金罰鍰提高標準條例第二條，判決
如主文。
本案經檢察官曾文鐘到庭執行職務
中      華      民      國      九十二      年     七     月    二十二  日
                                        臺灣板橋地方法院刑事第五庭
                                            法  官  王  屏  夏
右正本證明與原本無異。
如不服本判決，應於判決送達後十日內向本院提出上訴狀。
                                            書記官  楊  璧  華
中      華      民      國      九十二      年     七     月    二十二  日
附錄本案論罪科刑法條全文：
刑法第二百十條：
偽造、變造私文書，足以生損害於公眾或他人者，處五年以下有期徒刑。
刑法第二百十六條：
行使第二百十條至第二百十五條之文書者，依偽造、變造文書或登載不實事項或使登
載不實事項之規定處斷。


司法院資訊處製作；財團法人民間司法改革基金會備份。
